【裁判字號】    89,判,1760
【裁判日期】    890601
【裁判案由】    營業稅
【裁判全文】
行  政  法  院  判  決                          八十九年度判字第一七六○號
    原      告  甲○○○○○○.
    被      告  臺南市稅捐稽徵處
右當事人間因營業稅事件，原告不服財政部中華民國八十八年三月五日台財訴字第八
八二一五七○○八號再訴願決定，提起行政訴訟。本院判決如左︰
    主  文
原告之訴駁回。
    事  實
緣原告將其領用之八十六年五月份三聯式統一發票字軌號碼：ＨＰ00000000
號至ＨＰ00000000號轉供順泰實業社使用，另將同年六月份三聯式統一發票
：ＨＺ00000000號至ＨＺ00000000號轉供宏總模具雕刻社使用，案
經被告查獲，乃依營業稅法第四十七條第二款規定裁處罰鍰新台幣（下同）九千元。
原告不服，申請復查，未獲變更，提起訴願、再訴願，遞遭決定駁回，遂提起行政訴
訟。茲摘兩造訴辯意旨如次：
原告起訴意旨略謂︰一、連同原告在內，計有六十八家公司委託林佳儀事務所代購統
一發票，代購人代購統一發票後，均由代購人先行核對，並加以註記，始分發交付原
告等公司使用，代購人並未交付購買明細表供核對，致產生錯用他人統一發票及他人
誤用原告統一發票之情形，與營業稅法第四十七條第二款所稱將統一發票轉供他人使
用之原意（應為原告親自將自己持有之統一發票提供予他人使用，或原告開設公司無
正常之營業，而將其所申請之統一發票親自提供予他人使用者稱之）有異。原告開設
公司營業多年，為一誠實納稅及開立統一發票之公司，無不良記錄，不必要將自己的
統一發票提供予他人使用，而影響原告之商譽及發展。二、原處分及一再訴願決定機
關因認原告已填具違章承諾書，即視為違章，然原告所填具之承諾書內容為所購統一
發票遭他人誤用及誤用他人統一發票，與營業稅法第四十七條第二款之原意應有差異
，故本案引用司法院釋字第二七五號解釋，作為駁回之依據，實有不當。三、被告僅
依「原告使用非屬所購用統一發票清單」，即認定原告將統一發票轉供他人使用，並
加以核定處罰。然該清單僅證明原告使用非屬所申購之統一發票，而非將統一發票轉
供他人使用，且被告並未向原告及代購人查證，故被告對於事實認定顯為臆測，據以
裁罰，實違鈞院七十五年判字第三○九號判例意旨。四、其他各縣市是以購票證方式
購買統一發票，即購買統一發票程序為代售單位將統一發票交由購買者自行將所購統
一發票字軌填入購買證即可，嗣後若發生錯用時，僅須主張係填寫錯誤，即得以免罰
，而今被告為試辦單位，即以電腦所列印之清單作為處分之依據，致無法與其他縣市
主張填寫錯誤而免罰，實有違法律執行之一致性。五、本案自始至終均為代購分發之
疏失，造成原告誤用他人統一發票及他人誤用原告統一發票，此乃不爭之事實，原告
絲毫無任何轉供之意，實未達營業稅法第四十七條第二款轉供行為。六、退萬步言，
縱認原告仍涉有營業稅法第四十七條情事，亦請斟酌依財政部八十七年二月十八日台
財稅第八七一九三○二一一號函說明二．．．惟如經主管稽徵機關查明其違章情節確
較輕微，自可依上開參考表使用須知第四點規定，按稅法規定之最低限罰鍰處罰。又
本案發生日早於前開函釋，依稅捐稽徵法第一條之一、第四十八條之三規定，本案應
適用之。本案六十八家公司均因林佳儀事務所初次將統一發票交付錯誤，致造成稅捐
稽徵機關之困擾，實非被告所認定「尚非情節輕微」之可言，懇請從寬處罰。七、綜
上，請為判決撤銷原處分及一再訴願決定等語。
被告答辯意旨略謂：一、原告於八十六年五、六月間向台南市合作社聯合社購買統一
發票，申購之五月份三聯式ＨＰ00000000號至ＨＰ00000000號統一
發票轉供順泰實業社使用，六月份三聯式ＨＺ00000000號至ＨＺ00000
000號統一發票轉供宏總模具雕刻社使用，有營利事業開立發票非屬其申購發票清
單、承諾書、統一發票購買明細表可稽，違章事實洵堪認定。二、營業人每次請購統
一發票時，均應填寫請購單，並蓋妥統一發票專用章及負責人印鑑章，連同統一發票
購買證交代辦所經辦發售統一發票人員，以憑請購發票，營業人請購之各類發票經審
核無訛，發售人員即將統一發票連同統一發票購買明細表交營業人點收。本案受任人
係以原告名義向台南市合作社聯合社購買統一發票，即原告有授與受任人代理權，其
購得統一發票後，自應將統一發票購買明細表連同發票交付原告，原告亦應於統一發
票使用前，將領用之統一發票與上述購買明細表加以核對無誤再行使用。原告雖主張
該發票係委託林佳儀事務所購買，發票之誤用係該所人員作業疏忽未交付購買明細表
供核對所致，惟受任人乃原告所委任，依民法第五百四十四條規定，受任人因處理委
任事務有過失時，應對委任人負過失責任，惟此僅係委任人與受任人間之私權關係，
況本件受任人係以原告名義向合作社購買系爭統一發票，即原告對外已授與該受任人
以代理權，如同原告親自購買，效力相同。從而林佳儀事務所人員因過失將系爭統一
發票轉供他人使用，即與原告過失之效果相同，自應依營業稅法第四十七條第二款規
定裁處罰鍰，不能以其與林佳儀事務所間之私權關係，脫免其行政違章責任。況原告
於收到系爭發票時，如向受任人索討統一發票購買明細表加以核對，將發票轉供他人
使用問題原亦不致發生，是原告將發票轉供他人使用，縱非故意，亦難卸過失之責，
自仍應受罰。三、公司無正常之營業，而將其所申購之統一發票親自提供予他人使用
者，僅屬應依營業稅法第四十七條第二款規定處罰態樣之一種，而非得依本法條規定
處罰者，僅限此態樣。況就該法條文字通常意義解釋，亦與「故意」無關。該法條條
文既無載明以故意為要件，原告又不能依司法院釋字第二七五號解釋舉證證明自己無
過失，應推定其有過失。原告以其他縣市主張填寫錯誤即可免罰，指責被告違反法律
執行之一致性乙節，亦非實情。四、本案係被告查獲之案件，被告依營業稅法第四十
七條第二款規定裁處九千元罰鍰，係屬行政裁量權之行使，查財政部訂定「稅務違章
案件減免處罰標準」及「稅務違章案件裁罰金額或倍數參考表」，作為稽徵機關裁罰
依據，原經斟酌違章情節及危害性，對比例原則及平等原則業已顧及，本案原告將所
購發票轉供他人使用，既足以影響稅務機關營業稅及營利事業所得稅稽徵及電腦管制
作業之正確性，造成被告為釐正、通報而投入人力、物力之浪費，尚非情節輕微可言
。本件違章情節既無情輕法重得予減輕其罰之特殊理由，被告依據是項「稅務違章案
件裁罰金額或倍數參考表」訂定之裁罰金額裁處罰鍰，與該表使用須知第三點及第四
點規定相符，並無逾越權限濫用權力情事。五、綜上，本件原告之訴為無理由，請判
決駁回，以維稅政等語。
    理  由
按「納稅義務人，有左列情形之一者，除通知限期改正或補辦外，處（銀元）一千元
以上一萬元以下罰鍰；逾期仍未改正或補辦者，得連續處罰，並得停止其營業．．．
二、將統一發票轉供他人使用者。」為營業稅法第四十七條第二款所規定。又「人民
違反法律上之義務而應受行政罰之行為，法律無特別規定時，雖不以出於故意為必要
，仍須以過失為其責任條件。但應受行政罰之行為，僅須違反禁止規定或作為義務，
而不以發生損害或危險為其要件者，推定為有過失，於行為人不能舉證證明自己無過
失時，即應受處罰。」司法院釋字第二七五號亦著有解釋。本件原告將其領用之八十
六年五月份三聯式統一發票字軌號碼：ＨＰ00000000號至ＨＰ000000
00號轉供順泰實業社使用，另將同年六月份三聯式統一發票：ＨＺ0000000
0號至ＨＺ00000000號轉供宏總模具雕刻社使用，案經被告查獲，乃依營業
稅法第四十七條第二款規定裁處罰鍰九千元。原告不服，申請復查，未獲變更，循序
提起訴願、再訴願，遞遭決定駁回，遂提起行政訴訟主張：代購人林佳儀事務所並未
交付購買明細表供核對，致產生錯用他人發票及他人誤用原告發票之情形，又其所填
承諾書內容為所購發票遭他人誤用及誤用他人發票，與營業稅法第四十七條第二款規
定有別，被告引用司法院釋字第二七五號解釋駁回，實有不當。至「原告使用非屬所
購用統一發票清單」僅能證明原告使用非屬所申購之發票，而非將發票轉供他人使用
，被告未向原告及代購人查證，而臆測認定事實，顯有違誤，且其他各縣市，僅須主
張填寫錯誤，即得免罰，本件實違反法律執行之一致性。又縱認原告涉有營業稅法第
四十七條情事，亦請斟酌依財政部八十七年二月十八日台財稅第八七一九三○二一一
號函，按最低罰鍰處罰等語。查本件原告將其領用之八十六年五月份三聯式統一發票
字軌號碼：ＨＰ00000000號至ＨＰ00000000號轉供順泰實業社使用
，另將同年六月份三聯式統一發票：ＨＺ00000000號至ＨＺ0000000
0號轉供宏總模具雕刻社使用，案經被告查獲，有營利事業開立發票非屬其申購發票
清單、承諾書、統一發票購買明細表等影本附原處分卷可稽。查受任人林佳儀事務所
係以原告名義向台南市合作社聯合社購買統一發票，即原告授與該受任人代理權，受
任人購得統一發票後，自應將統一發票購買明細表連同發票交付原告，原告亦應於統
一發票使用前，將領用之統一發票與上述購買明細表加以核對無誤再行使用。原告稱
因林佳儀事務所人員作業疏忽，錯將原告申購之統一發票轉供他人使用，其主張縱屬
實在，依民法第五百四十四條規定，受任人因處理委任事務有過失時，應對委任人負
賠償責任，惟此僅屬委任人與受任人間內部私權關係，受任人既以原告名義申購系爭
統一發票，如同原告親自購買效力相同，從而，本件因林佳儀事務所人員之過失將系
爭統一發票交付他人使用，即屬原告之過失，不得以其與林佳儀事務所人員間之私權
關係，脫免其行政違章責任。況原告於收到系爭發票時，如向受任人索取統一發票購
買明細表加以核對，則將統一發票轉供他人使用之問題即不致發生，是原告將統一發
票轉供他人使用，縱非故意，亦難卸過失之責。營業稅法第四十七條第二款規定並不
以出於故意為必要，惟本件原告既違反該條之禁止規定，應推定為有過失，其未能舉
證證明自己無過失，仍應受處罰。另原告以其他縣市主張填寫錯誤即可免罰乙節，並
非事實，有基隆市稅捐稽徵處、台中市稅捐稽徵處類似案件之臺灣省政府訴願決定書
影本附原處分卷可稽，原告自不得執此主張免罰。又原告將所購發票轉供他人使用，
足以影響稅務機關營業稅及營利事業所得稅稽徵及電腦管制作業之正確性，造成被告
為釐正、通報而投入人力、物力之浪費，尚非情節輕微等情，亦據被告辯明在案，是
被告裁處原告九千元罰鍰，核與「稅務違章案件裁罰金額或倍數參考表」第四點規定
，並未違背。從而，被告以原告將統一發票轉供他人使用據而裁罰，揆諸首揭規定及
司法院解釋，洵無違誤，一再訴願決定遞予維持，俱無不合。原告起訴意旨，難謂有
理，應予駁回。
據上論結，本件原告之訴為無理由，爰依行政訴訟法第二十六條後段，判決如主文。
中    華    民    國     八十九      年      六      月       一        日
                    行 政 法 院 第 三 庭
                                審 判 長 評  事      曾  隆  興
                                         評  事      鄭  淑  貞
                                         評  事      林  家  惠
                                         評  事      徐  瑞  晃
                                         評  事      張  瓊  文
右  正  本  證  明  與  原  本  無  異
                                         法院書記官  阮  桂  芬
中    華    民    國     八十九      年      六      月       一        日


司法院資訊處製作；財團法人民間司法改革基金會備份。
